【裁判字號】    98,裁,203
【裁判日期】    980122
【裁判案由】    公司法
【裁判全文】
最  高  行  政  法  院  裁  定
                                       98年度裁字第203號
抗  告  人  朝昇機械實業股份有限公司
代  表  人  甲○○
上列抗告人因與相對人經濟部間公司法事件，對於中華民國97年
6月12日臺北高等行政法院96年度訴字第2485號裁定，提起抗告
，本院裁定如下︰
    主  文
抗告駁回。
抗告訴訟費用由抗告人負擔。
    理  由
一、按提起撤銷訴訟，以經合法訴願為要件，此觀行政訴訟法第
    4條之規定即明。當事人未經合法訴願而提起行政訴訟，其
    起訴即屬不備其他要件，行政法院應依行政訴訟法第107條
    第1項第10款後段規定，以裁定駁回其訴。次按訴願之提起
    ，應自行政處分達到或公告期滿之次日起30日內為之，訴願
    法第14條第1項定有明文。訴願逾法定期間，即非合法，其
    復提起撤銷訴訟，自屬起訴不備其他要件，應以裁定駁回之
    。
二、原裁定以：相對人以民國92年9月8日經授中字第0923477562
    0號函抗告人，以其有開始營業後自行停止營業6個月以上情
    事，依公司法第10條第2款規定，應予命令解散，請依公司
    之登記及認許辦法第4條規定，於處分日起15日內申請解散
    登記，逾期即依公司法第397條規定廢止公司登記。抗告人
    逾期未申請解散登記，相對人遂以92年11月25日經授中字第
    09234811720號（下稱原處分）函抗告人，依公司法第397條
    第1項規定廢止其公司登記。抗告人不服，提起訴願，遭決
    定駁回後，遂提起行政訴訟。查原處分函係依行為時抗告人
    登記公司所在地「臺北縣三重市○○路○段82號」郵務送達
    ，經郵局以無此地址退回；及依行為時代表人甲○○登記住
    所「臺北縣三重市○○○路120之3號7樓」送達，亦經郵局
    以遷移不明而退回，相對人遂依公司法第28條之1規定，以
    92年11月27日經授中字第09234816160號公告刊登經濟部92
    年12月21日第35卷第36期公報。依行政程序法第81條規定，
    公示送達刊登政府公報者，自最後刊登之日起，經20日發生
    效力，是以原處分應自93年1月10日（星期六）生效，因該
    末日適為星期六，依規定以其次星期一即同年月12日代之；
    又抗告人設址臺北縣，需扣除在途期間2日，核計其提起訴
    願之期間自93年1月13日起算，至93年2月13日（星期五）屆
    滿。惟抗告人遲至96年1月18日始向相對人機關提起訴願，
    故訴願決定以抗告人提起訴願已逾法定不變期間，不予受理
    ，並無不合。抗告人復對之提起行政訴訟，顯非合法，應予
    駁回。查公司法第28條之1規定之公文書，並無排除行政處
    分公函之適用，相對人依該規定為行政公函之送達及公告，
    應無不合；且相對人確有保管原處分函，相對人既將該公函
    公告週知，抗告人自得隨時領取之，核與行政程序法第80條
    公示送達應由行政機關保管送達文書公告應受送達人得隨時
    領取之規定相符。又相對人將原處分函刊登在經濟部公報，
    核與行政程序法第80條並得由行政機關將文書或其節本刊登
    政府公報之規定，亦無不合。是以相對人之送達程序與行政
    程序法有關公示送達之規定，並無相違。再者，抗告人曾於
    94年3月24日繕具「申請書」，就公司執照被撤銷一事洽詢
    ，足證本件原處分經公告後，抗告人至遲於94年3月24日即
    已知悉該公司被廢止公司登記、公司執照被撤銷等情事，其
    於原處分經公告知悉後，至96年1月18日始向相對人機關提
    起訴願，亦已逾訴願法定期間，於法未合。
三、本件抗告意旨略謂：抗告人於遭相對人勒令解散期間，確有
    營業事實，該處分對抗告人而言，難謂非重大處分，惟相對
    人卻僅以刊登公報，而非顯而易見之平面、電子媒體，或黏
    貼於抗告人門首之方式送達，衡其程序實有重大瑕疵，依法
    難謂有理等語。
四、本院經核原裁定，除訴願期間之計算方式部分外，其餘無不
    合。關於訴願期間之計算方式，論斷如下：「當事人不在受
    理訴願機關所在地者，計算法定期間，應扣除其在途之期間
    。」「期間之計算，除法律另有規定外，依民法之規定。」
    訴願法第16條第1項本文及第17條分別定有明文。次按「於
    一定期日或期間內，應為意思表示或給付者，其期日或其期
    間之末日，為星期日、紀念日或其他休息日時，以其休息日
    之次日代之。」亦為民法第122條所明定。依上開規定，計
    算期間之末日應先扣除在途期間，而非先計算期間末日後再
    扣除在途期間。原處分刊登經濟部92年12月21日第35卷第36
    期公報。依行政程序法第81條規定，公示送達刊登政府公報
    者，自最後刊登之日起，經20日發生效力，應自93年1月10
    日（星期六）生效，因抗告人設址臺北縣，需扣除在途期間
    2日，核計其提起訴願之期間自93年1月11日起算，至93年2
    月11日（星期三）屆滿。惟抗告人遲至96年1月18日始向相
    對人機關提起訴願，已逾法定不變期間，訴願不合法，訴願
    決定不予受理，並無不合。抗告人復對之提起行政訴訟，起
    訴不合法，應予駁回。原裁定計算本件訴願期間，先計算期
    間末日後再扣除在途期間，於法未合，然其駁回抗告人之訴
    願，結論相同，應予維持，仍應認抗告無理由，應予駁回。
    又本件抗告既不合法而駁回，抗告人關於實體上之主張，即
    無庸審究，併此敘明。
五、據上論結，本件抗告為無理由。依行政訴訟法第104條、民
    事訴訟法第95條、第78條，裁定如主文。
中    華    民    國    98    年    1     月    22    日
                    最高行政法院第五庭
                        審判長法官  黃  璽  君
                              法官  侯  東  昇
                              法官  鄭  忠  仁
                              法官  黃  本  仁
                              法官  吳  東  都
以  上  正  本  證  明  與  原  本  無  異
中    華    民    國    98    年    1     月    23    日
                              書記官  郭  育  玎


司法院資訊處製作；財團法人民間司法改革基金會備份。
